臺灣板橋地方法院民事判決　　　　　　100年度簡上字第147號
上　訴　人　林塗發
被上訴人　　賴瑞珍
訴訟代理人　余祖祥
上列當事人間請求侵權行為損害賠償事件，上訴人對於中華民國
100年5月31日本院三重簡易庭100年度重簡字第472號第一審判決
提起上訴，經本院於100年8月31日言詞辯論終結，本院判決如下
：
    主  文
上訴駁回。
第二審訴訟費用由上訴人負擔。
    事實及理由
一、上訴人起訴主張：被上訴人前於民國99年4月9日11時30分許
    ，駕駛車號AH-986號營業大客車，沿臺北市○○○路往南方
    向行駛，行經復興北路與民生東路口時，本應注意轉彎車應
    讓直行車先行，且依當時情形並無不能注意之情事，竟疏未
    注意即貿然左轉，致適時騎乘車牌號碼LPD-400號重型機車
    之上訴人自對向迎面而來，因煞車不及而追撞該公車，上訴
    人當場人車倒地，並受有脾臟撕裂傷、左側血氣胸、左側第
    3 、4、5、6、8根肋骨骨折之傷害，爰依侵權行為損害賠償
    之法律關係，請求被上訴人給付以每日工資新臺幣（下同）
    2,500元計算，共90日不能工作之工資損失225,000元、精神
    上損害賠償75,000元及機車修理費13,000元等，共計313,00
    0元，及自起訴狀繕本送達翌日起至清償日止，按年息5%計
    算之利息。原審判決上訴人全部敗訴，上訴人不服，提起本
    件上訴，補稱：當時伊以時速40公里在復興北路南往北右外
    車道行駛，當時燈號為綠燈，且已行駛至路口超過3分之2處
    時，被上訴人所駕駛之營業大客車突然緊急左迴轉，在3秒
    中整個車身橫越於道路中央，並撞上上訴人所騎乘之機車，
    被上訴人違規肇事急忙將車子移走，顯見其心虛並捏造車禍
    發生之事實，導致獲不起訴處分。並上訴聲明：(一)原判決廢
    棄。(二)被上訴人應給付上訴人313,000元，及自起訴狀繕本
    送達翌日起至清償日止，按年息5%計算之利息。
二、被上訴人則以：本件刑事部分業經臺灣板橋地方法院檢察署
    100年度偵字第1962號不起訴處分確定在案，已認定本件肇
    事原因係上訴人違反號誌行駛而撞擊被上訴人所駕駛之營業
    大客車，並認定查無積極證據足認被上訴人有何違反交通規
    則之情事，且常人遇此突如其來之違規闖紅燈行為，應係猝
    不及防，被上訴人實無採取相應措施之餘裕，本於信賴原則
    ，殊難認被上訴人有何過失。上訴人無任何新事證及理由，
    足證被上訴人有何過失等語，資為抗辯。並答辯聲明：上訴
    駁回。
三、本院得心證之理由：
  (一)按侵權行為所發生之損害賠償請求權，以有故意或過失不法
    侵害他人之權利為其成立要件，此觀民法第184條之規定自
    明。若其行為並無故意或過失，或其行為與損害之間無相當
    因果關係者，均無令負侵權行為損害賠償責任之可言。而所
    謂過失，係指行為人雖非故意，但按其情節，應注意、能注
    意而不注意，或對於侵權行為之事實，雖預見其發生，而確
    信其不發生者而言。所謂相當因果關係，係指無此行為，雖
    必不生此損害，有此行為，通常即足生此損害，是為有因果
    關係，而如無此行為，必不生此損害，有此行為，通常亦不
    生此損害，自無因果關係之情形（最高法院87年臺上字第78
    號判決參照）。次按當事人主張有利於己之事實者，就其事
    實有舉證之責任。但法律別有規定，或依其情形顯失公平者
    ，不在此限。民事訴訟法第277條定有明文。又民法第184條
    第1項前項規定侵權行為以故意或過失不法侵害他人之權利
    為成立要件，故主張對造應負侵權行為責任者，應就對造之
    有故意或過失之侵權行為負舉證責任，最高法院亦著有58年
    臺上字第1421號判例可資參照。次按參與交通之人，可信賴
    其他參與交通之對方能遵守交通規則，同時為必要之注意，
    謹慎採取適當之行動，而對於不可知之對方違規行為並無預
    防之義務，此即所謂信賴原則（最高法院91年度臺上字第16
    8號民事判決參照）。
四、本件上訴人主張被上訴人於上開時、地駕駛營業大客車與上
    訴人所騎乘之重型機車發生碰撞之事實，為兩造所不爭，並
    經原審依職權向臺北市政府警察局松山分局調取本次車禍肇
    事相關資料（含交通事故調查報告表、現場圖、談話筆錄、
    照片等）互核相符，自堪信為真實。又上訴人主張被上訴人
    就系爭車禍有過失，則為被上訴人所否認，是依上開判例意
    旨所示，此部分自應由上訴人負舉證責任至明。經查：觀諸
    臺北市政府警察局交通警察大隊道路交通事故初步分析研判
    表及上訴人所提出之臺北市車輛行事事故鑑定委員會99年9
    月10日第00000000000號鑑定意見書固均記載被上訴人涉嫌
    未依號誌指示左轉等語。惟查：
  (一)本件發生碰撞之時間為99年4月9日11時30分許，該時段路口
    號誌正常運作，預設採「左轉保護暨遲閉4時相」運作，週
    期200秒，第1時相為民生東路東西向直行右轉通行74秒，第
    2時相為民生東路西往北左轉、東往南左轉並開放復興北路
    北往西及南往東紅燈右轉通行24秒，第3時相為復興北路南
    北向直行右轉通行74秒，第4時相為復興北路北往南直行右
    轉左轉通行28秒；而復興北路北向南方向左轉往民生東路綠
    燈時，另三向之民生東路西向東、東向西，復興北路南向北
    方向號誌均為紅燈乙節，有原審依職權調取臺灣板橋地方法
    院檢察署100年度偵字第1926號偵查卷所附臺北市交通管制
    工程處100年1月11日北市交工控字第10035003200號、臺北
    市政府警察局松山分局100年1月3日北市警松分刑字第09932
    748600號函可按；復依證人即當時搭乘上開公車之乘客賴貽
    明證稱：「當時公車是要左轉民生東路，在公車上時知道公
    車要左轉時有在路口等了約20至30秒」等語（見原審100年
    度司重簡調字第121號卷第40頁所附臺北市政府警察局99年4
    月9日交通事故談話紀錄表參照），顯見上訴人所稱被上訴
    人當時係欲迴轉之事實不符；再參酌上訴人機車最後倒地之
    位置為復興北路南往北最外側車道超過行人穿越道1. 9公尺
    處，而被上訴人於左轉停等20至30秒後，尚須橫越中央分隔
    島及寬約3.4公尺、2.7公尺、2.7公尺及6.6公尺寬之數車道
    ，始於上訴人最外車道超越行人穿越道處與之碰撞，且民生
    東路路寬為35公尺，上訴人機車倒地位置距道路邊線僅為1.
    9公尺，有道路交通事故現場圖可參（詳原審100年度司重簡
    調字第121號卷第35頁參照），益徵上訴人所稱已行駛路口
    約3分之2始發現被上訴人之大客車橫擋於車前云云，並非可
    採，故發生碰撞時應為第3時相即復興北路南北向直行右轉
    通行而後轉為第4時相之時，被上訴人左轉民生東路時，上
    訴人之行向即應已轉為紅燈。再參酌兩車之碰撞位置係上訴
    人所有機車車頭，及被上訴人所駕駛營業大客車右前輪、輪
    弧，亦有現場及車損照片在卷可稽（詳原審100年度司重簡
    調字第121號卷第43頁、第45頁及第46頁參照），亦為兩造
    所不爭執，堪認本件車禍之肇事原因係上訴人違反號誌行駛
    而撞擊被上訴人所駕駛之營業大客車。
  (二)又常人遇此突如其來之違規闖紅燈行為，應係猝不及防，顯
    見被上訴人實無採取相應措施之餘裕，依上開判意旨所示揭
    示之信賴原則，自難認被上訴人有違反何注意義務而生有過
    失責任之情，即臺北市政府警察局交通警察大隊道路交通事
    故初步分析研判表及上訴人所提出上開鑑定意見書之鑑定意
    見認被上訴人係涉嫌未依號誌指示左轉而有肇事原因等情，
    顯與事實未符而有誤，尚難憑採。且上訴人因本件交通事故
    對被上訴人提出過失傷害刑事告訴，業經檢察官以罪嫌不足
    為不起訴處分確定，亦有上述臺灣板橋地方法院檢察署100
    年度偵字第1926號不起訴處分書在卷可稽（詳原審100年度
    重簡字第472號卷第23頁、第24頁參照）。是上訴人主張被
    上訴人過失不法造成上訴人受傷，洵非可採。
四、綜上所述，上訴人爰依侵權行為損害賠償之法律關係，請求
    被告給付原告313,000元，及自起訴狀繕本送達翌日起至清
    償日止，按年息5%計算之利息，為無理由，應予駁回。原審
    為上訴人敗訴之判決，並無不合。上訴意旨指摘原判決不當
    ，求予廢棄改判，為無理由，應予駁回。
五、據上論結，本件上訴為無理由，依民事訴訟法第436條之1第
    3項、第449條第1項、第78條，判決如主文。
中    華    民    國    100    年    9    月    6     日
                  民事第三庭    審判長法  官  陳財旺
                                      法  官  邱靜琪
                                      法  官  張紫能
以上正本證明與原本無異。
不得上訴。
中    華    民    國    100    年    9    月    6     日
                                      書記官  蔡佳容